臺灣士林地方法院刑事裁定　　　　　　 96年度金重訴字第2號
聲　請　人
即　被　告　李中琳
選任辯護人　劉大新律師
上列聲請人即被告因違反證券交易法案件，經檢察官提起公訴，
於本院審理中經本院於民國96年7 月4 日裁定限制出境，聲請人
聲請解除限制出境，本院裁定如下：
    主  文
聲請駁回。
    理  由
一、聲請意旨略以：被告李中琳於本案偵查期間均按時到庭配合
    調查，公訴人所提事證依臺灣高等法院92年度上易字第3200
    號判決等，並不足認成立刑法上幫助犯，復未提出被告逃亡
    或虞逃之事證，又被告已婚並育有一子在學中，住所固定並
    有正當職業，公訴人於本案亦僅具體求刑3 年，衡情被告並
    無因本案拋棄婚姻、家庭及事業而滯留海外不歸之理，爰聲
    請依法裁定解除限制出境云云。
二、按被告經訊問後，認為犯罪嫌疑重大，而有左列情形之一，
    非予羈押，顯難進行追訴、審判或執行者，得羈押之：一、
    逃亡或有事實足認為有逃亡之虞者；被告經法官訊問後，雖
    有第一百零一條或第一百零一條之一各款所定情形之一而無
    羈押必要者，得逕命具保、責付或限制住居，刑事訴訟法第
    101 條第1 項第1 款、第101 條之2 前段分別定有明文。惟
    保全被告到庭之方法，依情節輕重分別有羈押、具保、責付
    及限制住居等，羈押為最嚴重之手段，具保、責付、限制住
    居則係輕微之手段，惟俱屬對人之強制處分；所謂限制被告
    出境，僅在限制被告應居住於我國領土範圍內，不得擅自出
    國，俾便於訴訟程序之進行，較之限制居住於某市某縣某鄉
    某村，其居住之範圍更為廣闊，是「限制出境」與「限制住
    居」名稱雖有不同，然「限制出境」仍屬「限制住居」之處
    分，最高法院85年度臺抗字第409 號裁定參照。再者，因限
    制住居、限制出境乃僅在保全刑事偵查、審判、執行之順利
    進行，屬於刑事訴訟之保全程序，並非在確定被告對於本案
    是否應該負擔罪責與是否應科處刑罰之問題，簡言之，只是
    在判斷有無保全之必要而已，故有關限制住居之事由是否具
    備、是否具有限制住居必要性之審酌，並不像本案有罪或無
    罪之判決，必須將所有犯罪事實證明至「無合理懷疑之確信
    程度」且應採嚴格證明之法則，反之，只需對於前揭要件事
    實可以證明至讓法院相信「很有可能如此」的程度即可，且
    只需踐行自由證明之程序即可，不適用嚴格證明法則。是依
    卷內證據，倘被告犯罪嫌疑重大，確有出境滯留他國不歸而
    逃亡之可能性存在，自足影響審判之進行或刑罰之執行，依
    法當得為必要之限制出境強制處分，以確保被告到庭接受審
    判或執行。
二、經查被告李中琳所涉違反證券交易法案件，被告於本院訊問
    時雖均否認犯行，惟查：
（一）關於被告李中琳涉犯業務侵占等罪部分：
      1.被告李中琳與同案被告盧翊存、張品妍及共犯孟志斌、
        何文傑事先設立「Ｅ─Ｓ」紙上公司，花費美金330 萬
        元併購Ｂｅａｍ公司，事後再刻意虛增「Ｅ─Ｓ」公司
        價值為美金4,500 萬元，再間接透過陞技公司轉投資之
        孫公司，騰蒙國際控股有限公司（簡稱ＴＴＨＬ公司）
        花費美金4,000 萬元價格，向掛名擔任「Ｅ─Ｓ」負責
        人即被告李中琳併購「Ｅ─Ｓ」公司，將交易款項美金
        3,670 萬元匯入被告李中琳帳戶內，共同侵占入己之事
        實，有證人楊建元、陳嘉修、前陞技公司簽證會計師馬
        國柱、韓雅涵於警詢、偵訊之證述；被告李中琳、張品
        妍之警詢及偵訊之供述；公開資訊觀測站民國91年10月
        29 日 陞技公司重大訊息、ＴＴＨＬ公司與「Ｅ─Ｓ」
        公司91年10月29日交易合約、陞技公司91年度合併財務
        報告、「Ｅ─Ｓ」公司設立登記資料、「Ｅ─Ｓ」公司
        91 年9月30日財務報告、何文傑91年10月25日出具之「
        Ｅ
        ─Ｓ」公司鑑價報告、偽造之90年12月1 日「Ｅ─Ｓ」
        公司與Ｂｅａｍ公司合約影本、95年3 月3 日至陞技公
        司查扣之楊建元使用電腦硬碟內「Ｂｅａｍ  Ｐｒｏｐ
        ｅｒｔｙ  Ｐｕｒｃｈａｓｅ」資料夾內電磁紀錄、91
        年1 月17日17時49分張品妍發送電子郵件影本等為證。
      2.被告李中琳與同案被告盧翊存、李保良基於共同犯意之
        聯絡，假借與Ｔｏｐ  Ｒｉｓｅ公司虛偽交易，將陞技
        公司匯付至設於香港匯豐銀行帳帳戶內之公款，由李保
        良、李中琳提供名下帳戶存摺、印章、提款卡供盧翊存
        使用，並由盧翊存指示陳怡沁及孟志達將Ｔｏｐ  Ｒｉ
        ｓｅ設於前揭香港匯豐銀行帳戶內美金269 萬9,823.91
        元，匯至盧翊存設於上海商業儲蓄銀行西湖分行帳戶、
        不知情之盧翊存配偶韓雅涵設於聯邦商業銀行內湖分行
        帳戶、李保良設於臺北國際商業銀行西湖分行、上海商
        業儲蓄銀行西湖分行帳戶，及李中琳設於上海商業儲蓄
        銀行西湖分行帳戶中加以侵占入己，並掩飾或隱匿該等
        不法財物所得，再由李保良依盧翊存指示將款項提出後
        匯至指定帳戶，供盧翊存及韓雅涵花用等情，有證人韓
        雅涵於警詢、偵訊之證述、被告李中琳、李保良於警詢
        、偵查之供述；上海商業儲蓄銀行西湖分行帳號000000
        00000000號存摺、聯邦商業銀行內湖分行帳號00000000
        0000號存摺、上海商業儲蓄銀行西湖分行94年6 月15日
        上西湖字第09400043號函、華南商業銀行中崙分行提供
        之盧翊存帳戶開戶資料及交易明細、法務部調查局洗錢
        防制中心93年12月15日調錢壹字第09300498300 號函、
        交通銀行敦化分行提供之盧翊存帳戶開戶資料及交易明
        細、法務部調查局洗錢防制中心93 年12 月20日、94年
        6 月3 日函覆、中央銀行外匯局94年1 月13日、3 月15
        日、3 月30日函覆、上海商業儲蓄銀行西湖分行94年3
        月22日函、上海商業儲蓄銀行西湖分行94年5 月12日函
        、聯邦商業銀行內湖分行94年3 月10 日 、94年5 月18
        日函、臺北國際商業銀行新湖分行94 年3月8 日函、中
        國國際商業銀行松南分行94年3 月11 日 函、臺北富邦
        商業銀行儲蓄部提供之盧翊存帳戶交易明細、臺北國際
        商業銀行東湖分行提供之韓雅涵帳戶交易明細、美商花
        旗銀行94年7 月7 日函覆等為證。
      3.綜上事證，已足認被告李中琳涉犯刑法第216 、210 、
        215 條行使偽造私文書及業務上登載不實文書罪、同法
        第336 條第2 項業務侵占罪、同法第171 條第1 項第2
        款使公司為不利益交易罪、同條項第3 款董監經理人違
        背職務罪、洗錢防制法第9 條第1 項、第3 條第2 項第
        1 款隱匿因自己重大業務侵占犯罪所得財物罪等嫌疑重
        大。
（二）關於被告李中琳涉犯內線交易部分，本件同案被告盧翊存
      惟恐陞技公司股票交易價格不佳，將影響92年初陞技公司
      獲准發行額度美金1,700 萬元之ＥＣＢ募集，遂自91年12
      月12日起與被告李中琳、李保良、曹聖恩基於犯意聯絡，
      由盧翊存直接或間接透過李保良，調度韓雅涵帳戶資金，
      陸續委託被告曹聖恩下單買賣陞技公司股票，而曹聖恩則
      依盧翊存指示之數量與價位買賣陞技公司股票，藉以操控
      抬高陞技公司股價。盧翊存並指示李保良向曹聖恩及不知
      情之顏文香、王世雄等人調借金錢，加上盧翊存自籌款，
      以秦若蔚、鄭仲惠、顏文香、王世雄等人名義，認購美金
      980 萬元之ＥＣＢ。嗣後，並於92年4 月間將該等ＥＣＢ
      以每股新臺幣8.05元價格，轉換約40,145仟股之陞技公司
      普通股股票。盧翊存復挪用陞技公司對於ＴＴＨＬ公司之
      增資款項美金10 0萬元，匯入Ｉｎｖｉｓｉｏｎ公司在高
      盛國際公司開立之帳戶，再併同其自有資金與高盛國際公
      司進行交易，經由高盛國際公司在臺灣之外國人投資帳戶
      （ＱＦＩＩ）名義，連續以漲停價格集中大量買入陞技公
      司股票，再指示被告曹聖恩以前開各人頭帳戶及理強投資
      公司名義，大量反覆買賣陞技公司股票並拉抬股價，盧翊
      存並在該公司前半年營收僅有19.9億元情形下，蓄意發布
      與Ｋｏｂｉａｎ虛偽交易之業績，並據以發布調高財務預
      測，致使該股於7 月25日價格漲至每股17.6元，股價並維
      持在每股15元至17元之間，盧翊存再於92年9 至11月間，
      利用由被告樓學賢掛名負責人之Ｈｉ- Ｔｅｃｈ紙上公司
      名義，藉群益證券香港分公司之外國人投資帳戶，於9 至
      11月間反覆沖洗買賣陞技公司股票，買進、賣出數量分別
      達9 萬5471仟股，製造交易活絡假象，誤導投資人參與投
      資，將陞技公司股價拉高至每股17元以上，盧翊存再藉機
      陸續出脫原持股獲利，該股股價於盧翊存出脫後下挫至92
      年年底每股約13至14元不等價格。累計盧翊存與曹聖恩、
      李保良、李中琳於轉換ＥＣＢ部分獲利至少達1 億1,223
      萬5,942 元；而以李中琳、蔡郡岳名義所購入之9,105 仟
      股陞技公司股票，出脫後獲利約1 千萬元。另盧翊存前開
      炒股所得款項，部分匯回韓雅涵前揭聯邦銀行內湖分行帳
      戶，部分則以盧翊存控制之李中琳、李保良等人設於上海
      商銀西湖分行帳戶、陳建忠設於台北商銀新湖分行等人頭
      帳戶隱匿，並利用曹聖恩、李保良將款項匯出至盧翊存所
      設立之紙上公司ＳｉｌｖｅｒＴｉｍｅ、Ｍｏｒｒｉｓ、
      Ｃｉｔｙ  Ｓｐｅｃｉａｌ、Ａｓｉａ  Ｄｅｌｉｇｈｔ
      、ＦｉｒｓｔＴｅａｍ設於香港匯豐銀行之帳戶中洗錢隱
      匿之事實，有被告盧翊存、李保良、曹聖恩於警詢、偵查
      中供述；證人韓雅涵、顏文香、丁士奎、王世雄、秦若蔚
      、吳東炎、吳朱衣、陳逸民、陳建忠、林素敏、潘美齡、
      于文媛、潘慧美警詢之證述；陞技公司股票92年5 月1 日
      至同年7 月29日走勢圖；陞技公司股票交易資料；ＵＮＩ
      ＯＮ─ＢＡＮＫ. ｘｌｓ電子檔；ＩＮＶＩＳＩＯＮ. ｘ
      ｌｓ電子檔；股票. ｘｌｓ電子檔；美金. ｘｌｓ電子檔
      ；聯邦銀行西湖分行帳戶資料；上海商銀西湖分行帳戶資
      料；臺北國際商銀新湖分行帳戶資料；國泰世華銀行南京
      東路分行帳戶資料；大府城證券公司交易資料；國泰世華
      銀行世貿分行帳戶交易資料；協議書；補充協議書；台新
      銀行外匯申報單；顏文香在元大京華證券公司南重慶分公
      司帳戶交易資料；元大資產管理有限公司文件；台新銀行
      帳戶交易明細；Ｉｎｖｉｓｉｏｎ公司設立登記資料；陞
      技公司92年7 月23日公告重大訊息；臺灣證券交易所查核
      分析意見書等為證，足認被告李中琳涉犯89年7 月19日修
      正之證券交易法第171 條第1 款、第157 條之1 第1 款內
      線交易罪、洗錢防制法第9 條第1 項、第3 條第2 項第1
      款隱匿因自己重大業務侵占犯罪所得財物罪嫌疑重大。
三、查本案被告李中琳所犯上開犯行足致眾多被害人受害，且被
    害金額龐大，資金去向未明，被害人迄未獲償，倘若此時准
    許被告出境，被告非無匿逃國外久滯不歸之可能，又本院於
    近內將連續開庭審理本案，縱被告提供相當之擔保，本院亦
    無被告於日後之審判及執行程序絕不會逃匿，會隨傳隨到之
    確信，是本院審酌上開情節，基於保全本案審判進行、調查
    證據之目的，及限制住居已屬限制被告之基本權最為輕微之
    保全手段，不必然影響被告謀生等情，因認仍有對被告予以
    限制出境之必要，是故，被告所為聲請不能准許，應予駁回
    ，爰裁定如主文。
中    華    民    國    96    年    7     月    20    日
                  刑事第四庭審判長法  官  杜惠錦
                                  法  官  江翠萍
                                  法  官  梁哲瑋
以上正本證明與原本無異。
如不服本裁定應於送達後5日內向本院提出抗告狀。
                                  書記官  陳玉瓊
中    華    民    國    96    年     8    月    28    日